臺灣彰化地方法院刑事判決
110年度易字第776號
110年度易字第823號
公  訴  人  臺灣彰化地方檢察署檢察官  
被      告  李彥德



輔  佐  人
即被告母親  曾邑𨦫
選任辯護人  楊怡婷律師(法扶律師)
上列被告因加重竊盜案件，經檢察官提起公訴（110年度偵字第4
297、7764號），本院合併審理，判決如下：
    主  文
乙○○犯侵入住宅竊盜罪，累犯，處有期徒刑伍月，如易科罰金，
以新臺幣壹仟元折算壹日。又犯侵入住宅竊盜罪，累犯，處有期
徒刑伍月，如易科罰金，以新臺幣壹仟元折算壹日。應執行有期
徒刑捌月，如易科罰金，以新臺幣壹仟元折算壹日。
未扣案之犯罪所得神明金牌共參面沒收之，於全部或一部不能沒
收或不宜執行沒收時，追徵其價額。
    犯罪事實
一、乙○○意圖為自己不法所有，基於竊盜之各別犯意，分別為下
    列行為：
　㈠於民國110年1月13日上午9時30分許，騎乘車牌號碼000-000
    號重型機車至甲○○位於彰化縣鹿港鎮海埔里顏厝巷之住處，
    侵入甲○○上址住宅，在該住宅1樓神明廳，徒手竊取供桌上
    神像盒內掛在神像上、價值約新臺幣（下同）4,000元之神
    明金牌1面得手。
　㈡於110年3月26日中午12時18分許，騎乘車牌號碼000-000號重
    型機車至陳火城位於彰化縣鹿和美鎮嘉寶里福北路477巷之
    住處，侵入陳火城住宅，在該住宅神明廳，徒手竊取供桌上
    掛在神像上、價值共約6,000元之神明金牌2面得手。
二、案經彰化縣警察局鹿港分局、和美分局報告臺灣彰化地方檢
    察署檢察官偵查起訴。
    理  由
一、本判決所引用被告以外之人於審判外之言詞或書面陳述，而
    不符合刑事訴訟法第159條之1至第159條之4之規定者，檢察
    官、被告乙○○及其辯護人均已明示同意作為證據（本院易字
    776號卷第118至120頁），本院審酌各該證據製作時之情況
    ，並無違法不當之情事，以之作為證據應屬適當，依刑事訴
    訟法第159條之5第1項之規定，認具有證據能力。
二、上揭犯罪事實，業據被告坦承不諱，且經證人即被害人甲○○
    、陳火城於警詢時證述明確，並有證人YULIA HARTINI於警
    詢時之證言、警員吳少宏於偵查中之證言、彰化縣警察局鹿
    港分局指認犯罪嫌疑人紀錄表、監視器畫面擷取照片、現場
    照片、車牌號碼000-000號重型機車之車輛詳細資料報表、
    監視器影像軌跡圖在卷可稽(鹿港分局警卷第3至14頁、和美
    分局警卷第13至25頁、偵7764號卷第45至47頁、第61至63頁
    ），足認被告自白與事實相符，堪可採信。本件事證明確，
    被告犯行堪以認定，應依法論科。
三、核被告就犯罪事實一之㈠、㈡所為，均係犯刑法第321條第1項
    第1款之侵入住宅竊盜罪。被告所犯上開2罪，犯意各別，行
    為互異，應分論併罰。被告前因竊盜案件，經本院以105年
    度易字第932號、106年度易字第189、380號判處應執行有期
    徒刑1年2月確定，及經臺灣臺中地方法院以105年度易字第1
    432號、1689號判處有期徒刑4月、4月確定，上開罪刑經合
    併定應執行刑為有期徒刑1年7月，於109年8月20日縮短刑期
    假釋出監，於109年11月10日假釋期滿假釋未經撤銷，其未
    執行之刑，以已執行論，有臺灣高等法院被告前案紀錄表在
    卷可按，其受有期徒刑之執行完畢，5年以內故意再犯有期
    徒刑以上之罪，符合刑法第47條第1項累犯所定之要件，且
    依大法官釋字第775號解釋意旨，審酌本案被告犯罪情節，
    並無因適用刑法第47條第1項規定加重最低本刑致無法處以
    最低法定本刑，而使其所受刑罰超過所應負擔罪責之罪刑不
    相當情形，是其所犯上開2罪，均應依刑法第47條第1項之規
    定，各加重其刑。復按行為時因精神障礙或其他心智缺陷，
    致其辨識行為違法或依其辨識而行為之能力，顯著減低者，
    得減輕其刑，刑法第19條第2項定有明文。參酌被告前於本
    院105年度易字第932號、106年度易字第189、380號加重竊
    盜案件審理中，經童綜合醫療社團法人童綜合醫院對被告進
    行精神鑑定，鑑定結論為：綜合以上李員（以下所稱「李員
    」均是指被告）之個人生活史及病史、身體及神經學檢查、
    實驗室檢查、心理衡鑑與精神狀態檢查等結果，本院認定李
    員的臨床診斷為：一、中度智能不足。二、癲癇。三、癲癇
    所致之器質性腦症候群。四、疑注意力不足過動症合併衝動
    性行為。綜合鑑定會談所見、簡要智能狀態檢查（MMSE=5/3
    0分）與適應行為評量系統（中度不足程度）等結果，顯示
    李員在成年之前即有智能不足之表現，加上持續性癲癇病史
    以及反覆性頭部受傷，更加重認知功能之缺損。而李員目前
    衝動控制差亦可能為癲癇所致之器質性腦症候群及注意力不
    足過動症之綜合表現。就目前精神醫學之一般觀點，所謂智
    能不足乃由於腦部因各種原因（包括先天、後天）於18歲之
    前之一般智力功能顯著低於一般水準且合併數種功能上之適
    應障礙。通常可造成多種高級皮質功能之障礙，包括記憶、
    思考、理解能力、學習能力及判斷力等。中度智能不足者之
    行為模式相當於小學1年級以下之程度。而器質性腦症候群
    亦為腦部可能因各種原因之傷害（癲癇、腦傷）導致認知功
    能受損或情緒、衝動控制等障礙。衡諸此次鑑定過程中所蒐
    集到的相關資料與證據，可推斷李員在案發當時對於自身行
    為本質的分辨和瞭解，應有其實質上的障礙，其對於外界事
    務之知覺、理會與判斷等諸能力，均已較普通人的平均程度
    顯然減退，精神狀態已達精神耗弱之程度等情，有該院以10
    6年2月3日（106）童醫字第0143號函送之精神鑑定報告書附
    卷可佐（本院易字776號卷第35至40頁）。上開精神鑑定意
    見提到智能不足是發生在18歲之前，且被告衝動控制差可能
    是因癲癇所導致，而被告自幼就有癲癇病史，佐以被告現仍
    持有中度之中華民國身心障礙證明及永久有效之「器質性精
    神病」重大傷病免自行部份負擔證明卡（見偵4297號卷第57
    頁），堪認被告於本案2次竊盜行為時，仍有上開鑑定報告
    書所稱其對於外界事務之知覺、理會與判斷等能力，已較普
    通人的平均程度顯然減退之程度，被告辨識其行為違法或依
    其辨識而行為之能力，已顯著降低，爰依刑法第19條第2項
    之規定，各減輕其刑，並均先加後減之。爰以行為人之責任
    為基礎，審酌被告不思循正途獲取財物，竟竊取被害人甲○○
    、陳火城住宅內之神明金牌，及其各次竊盜之手段、所得財
    物價值、被告智識程度、家庭狀況（見卷附精神鑑定報告書
    之記載）等一切情狀，分別量處如主文所示之刑，並均諭知
    易科罰金之折算標準，及依刑法第51條第5款之規定，定其
    應執行之刑，併諭知執行刑易科罰金之折算標準。
四、關於沒收：按犯罪所得，屬於犯罪行為人者，沒收之，於全
    部或一部不能沒收或不宜執行沒收時，追徵其價額，刑法第
    38條之1第1項前段、第3項定有明文。被告於犯罪事實一之㈠
    、㈡所竊得之神明金牌共3面，雖未扣案，但均屬於被告之犯
    罪所得，自應依刑法第38條之1第1項前段之規定宣告沒收，
    並依同條第3項之規定，諭知於全部或一部不能沒收或不宜
    執行沒收時，追徵其價額。
據上論斷，應依刑事訴訟法第299條第1項前段，刑法第321條第1
項第1款、第47條第1項、第19條第2項、第41條第1項、第8項、
第51條第5款、第38條之1第1項前段、第3項，刑法施行法第1條
之1第1項，判決如主文。
本案經檢察官賴志盛提起公訴，檢察官黃建銘到庭執行職務。
中　　華　　民　　國　　110 　年　　11　　月　　30　　日
                  刑事第七庭    法  官  王素珍
以上正本證明與原本無異。　　　　　　　　　
如不服本判決應於收受判決後20日內向本院提出上訴書狀，並應
敘述具體理由。其未敘述上訴理由者，應於上訴期間屆滿後20日
內向本院補提理由書（均須按他造當事人之人數附繕本）「切勿
逕送上級法院」。
告訴人或被害人對於判決如有不服具備理由請求檢察官上訴者，
其上訴期間之計算係以檢察官收受判決正本之日期為準。
中　　華　　民　　國　　110 　年　　11　　月　　30　　日
                                書記官  楊筱惠
附錄本案論罪科刑法條：
刑法第321條第1項第1款
犯前條第1項、第2項之罪而有下列情形之一者，處6月以上5年以
下有期徒刑，得併科50萬元以下罰金：
一、侵入住宅或有人居住之建築物、船艦或隱匿其內而犯之。